【裁判字號】    95,台上,225
【裁判日期】    950210
【裁判案由】    損害賠償
【裁判全文】
最高法院民事裁定              九十五年度台上字第二二五號
    上  訴  人  龍達塑膠股份有限公司
                        權六路.
    法定代理人  孫加龍
    訴訟代理人  黃秀珠律師
    被 上訴 人  甲○○
                        巷7號.
    訴訟代理人  吳慶隆律師
    被 上訴 人  乙○○
                        樓
上列當事人間請求損害賠償事件，上訴人對於中華民國九十三年
十月二十七日台灣高等法院第二審判決（九十二年度重上字第一
七六號），提起上訴，本院裁定如下：
    主  文
上訴駁回。
第三審訴訟費用由上訴人負擔。
    理  由
按上訴第三審法院，非以原判決違背法令為理由，不得為之。又
提起上訴，上訴狀內應記載上訴理由，其以民事訴訟法第四百六
十九條所定事由提起第三審上訴者，應於上訴狀內表明：原判決
所違背之法令及其具體內容、暨依訴訟資料合於該違背法令之具
體事實。其依同法第四百六十九條之一規定提起上訴者，並應具
體敘述為從事法之續造、確保裁判之一致性或其他所涉及之法律
見解具有原則上重要性之理由。同法第四百六十七條、第四百七
十條第二項分別定有明文。而依同法第四百六十八條規定，判決
不適用法規或適用不當者，為違背法令；依同法第四百六十九條
規定，判決有該條所列各款情形之一者，為當然違背法令。是當
事人提起第三審上訴，如合併以同法第四百六十九條及第四百六
十九條之一之事由為上訴理由時，其上訴狀或理由書應表明該判
決所違背之法令條項，或有關判例、解釋字號，或成文法以外之
習慣或法理等及其具體內容，暨係依何訴訟資料合於該違背法令
之具體事實，並具體敘述為從事法之續造、確保裁判之一致性或
其他所涉及之法律見解具有原則上重要性之理由。如未依上述方
法表明，或其所表明者與上開法條規定不合時，即難認為已合法
表明上訴理由，其上訴自非合法。本件上訴人對於原判決提起第
三審上訴，雖以該判決違背法令為由，惟核其上訴理由狀所載內
容，係就原審取捨證據、認定事實及解釋契約之職權行使所論斷
：被上訴人甲○○、乙○○原受僱於上訴人，嗣分別於民國八十
八年三月二日及同年月二十四日離職。被上訴人與訴外人即另一
受僱於上訴人之林朝賓（已於八十八年三月三日離職）共同自任
職期間之八十七年十月二十日起自行生產製造與上訴人公司相同
之產品，及利用上訴人之客戶與交易資料出貨營利，三人並於八
十七年十二月八日合資設立七易企業有限公司經營與上訴人公司
相似之業務，並以較低之價格向上訴人之客戶推銷該公司產品，
直至八十八年四月二十九日該公司因刑事案件被搜索、扣押後始
停止生產。被上訴人對上訴人雖有共同背信及違反競業行為，但
上訴人無法舉證證明其營業、名譽、信用及其他權利受有損害，
上訴人依民法第一百八十四條、第一百八十五條、第一百九十五
條侵權行為之規定，請求被上訴人連帶賠償新台幣（下同）一千
萬元及加計自起訴狀繕本送達翌日起算法定遲延利息，自屬無據
。又被上訴人乙○○雖於離職前不久之八十八年三月二十三日簽
署在職服務書予上訴人，承諾「於離職日起一年內不得任職或投
資與上訴人公司有業務競爭之同業，如有違反，應負懲罰性賠償
離職前月薪十倍之金額」。惟斟酌乙○○離職後實際從事競業行
為之期間僅月餘，且非全面參與七易企業有限公司之營業，應認
約定之懲罰性違約金核減至四萬五千元為適當。而乙○○自八十
六年十月起至八十七年十二月止共計十五個月，每月繳交職務保
證金三千元，總額已有四萬五千元，乙○○主張以此職務保證金
抵充懲罰性違約金，洵非無據。該抵銷之效力自乙○○離職開始
為競業行為時即發生，上訴人對乙○○得行使之違約金四萬五千
元債權即因抵銷而消滅，上訴人亦無利息債權可資行使。上訴人
追加請求被上訴人乙○○給付違約金四十一萬五千六百三十元及
加計自追加起訴狀繕本送達翌日起算法定遲延利息，亦屬無據等
情，指摘其為不當，並就原審命為辯論及已論斷者，泛言謂為違
法或判決理由矛盾，而非表明該判決所違背之法令及其具體內容
，暨依訴訟資料合於該違背法令之具體事實，更未具體敘述為從
事法之續造、確保裁判之一致性或其他所涉及之法律見解具有原
則上重要性之理由，難認其已合法表明上訴理由。依首揭說明，
應認其上訴為不合法。
據上論結，本件上訴為不合法。依民事訴訟法第四百八十一條、
第四百四十四條第一項、第九十五條、第七十八條，裁定如主文
。
中    華    民    國  九十五  年    二    月    十    日
                      最高法院民事第三庭
                          審判長法官  吳  正  一
                                法官  劉  福  聲
                                法官  黃  義  豐
                                法官  簡  清  忠
                                法官  陳  碧  玉
      本件正本證明與原本無異
                                      書  記  官
中    華    民    國  九十五  年    二    月  二十一  日
                                                     Ｍ


司法院資訊處製作；財團法人民間司法改革基金會備份。
